臺灣彰化地方法院刑事判決　　　　　　　 94年度易字第321號
公　訴　人　臺灣彰化地方法院檢察署檢察官
被　　　告　乙○○　男　49歲.
　　　　　　　　　　身分證統一.
　　　　　　　　　　住彰化縣彰.
上列被告因詐欺等案件，經檢察官提起公訴（93年度偵字第6286
號），本院判決如下：
    主  文
乙○○共同行使偽造私文書，足以生損害於他人，累犯，處有期
徒刑陸月，如易科罰金，以佰元折算壹日。
    事  實
一、乙○○前因違反肅清煙毒條例、麻醉藥品管理條例案件等案
    件，經本院分別判處有期徒刑3年1月、3月，並定應執行刑
    為有期徒刑3年2月，於民國85年10月1日假釋付保護管束，
    於87年7月23日假釋期滿未經撤銷，視為執行完畢。竟仍不
    知悔悟，復與柯國安（另經臺灣高等法院臺中分院以93年度
    上易字第698號常業詐欺乙案，判處有期徒刑年拾月確定
    ）、甲○○（另經臺灣臺中地方法院以93年度簡字第181號
    詐欺等乙案判處有期徒刑六月確定）3人共同基於意圖為自
    己不法所有之犯意聯絡，於91年7月31日，以不實之個人資
    料及保證人資料，向擔任匯豐汽車股份有限公司（下稱：匯
    豐公司）不知情之業務員孫鳴放（經臺灣臺中地方法院檢察
    署檢察官以93年度偵字第10659號為不起訴處分確定）購買
    車牌號碼9U-8095號自用小客車，並由甲○○擔任借款人，
    由乙○○擔任連帶保證人，經由孫鳴放向遠東國際商業銀行
    股份有限公司（下稱：遠東商業銀行）及裕融企業股份有限
    公司（下稱：裕融公司）佯裝欲以動產擔保交易法之動產抵
    押方式購買汽車，而設定動產抵押新台幣（下同）584,112
    元予遠東商業銀行，以擔保對該公司所負一切債務之清償，
    向該公司貸得430,000元，並辦妥抵押權設定登記，約定91
    年8月5日起至97年8月5日止，分48期，按月償付12,169元，
    甲○○即為動產擔保交易之債務人，而乙○○、甲○○與柯
    國安乃共同基於意圖不法之利益而遷移動產抵押標的物及行
    使偽造私文書之犯意聯絡，由乙○○、甲○○共同簽立本票
    、授權書，暨填具遠東國際商業銀行／裕融企業股份有限公
    司汽車貸款申請書及調查表、貸款暨動產抵押契約書，並交
    付偽造之第七商業銀行帳戶（戶名：甲○○、帳號：0000-0
    00 00000-0 號）之存摺往來明細1件，而提出行使，足生損
    害於第七商業銀行對於存戶存款帳戶管理之正確性，且致孫
    鳴放、裕融公司經銷商陳琮閩、裕融公司及遠東商業銀行均
    陷於錯誤，於遠東商業銀行撥款後，將車交付甲○○及柯國
    安，而甲○○於取得該車後，即將該車交予柯國安遷移他處
    交與許育賢。嗣甲○○就第1 期分期款即未繳納，裕融公司
    以存證信函，向甲○○催繳，甲○○均置之不理，致生損害
    ，始知受騙。
二、案經被害人裕融公司訴由臺灣彰化地方法院檢察署檢察官偵
    查起訴。
    理  由
一、訊據被告乙○○固不否認伊有於上開時、地，由甲○○擔任
    借款人，並由伊擔任連帶保證人向匯豐公司購買9U-8095 號
    自用小客車，且由伊與甲○○共同簽立本票、授權書，並在
    遠東國際商業銀行／裕融企業股份有限公司汽車貸款申請書
    及調查表、貸款暨動產抵押契約書上親自簽名之事實，惟矢
    口否認有何詐欺等犯行，辯稱：當初是甲○○來找伊幫忙擔
    任連帶保證人以便購買9U-8095 號自用小客車，伊之前就認
    識甲○○了，有4、5年之久，曾經一起工作過，且以為甲○
    ○有工作收入應該可以繳得起貸款，才會幫甲○○擔任連帶
    保證人，因為伊不識字才會簽這些文件，並不知道柯國安、
    甲○○以這方法詐騙車輛云云。經查：上開事實，業據證人
    即匯豐公司業務員孫鳴放、裕融公司經銷商陳世龍（即陳琮
    閩）分別於93年5 月19日偵查中證述屬實，且證人即共犯甲
    ○○於93年1月7日偵查中亦結證稱：「（問：找保人否？）
    是柯國安找的」、「（問：是否認識乙○○？）我不認識乙
    ○○」、「（問：提示第七商業銀行的存摺影本，這是你帳
    戶？）是柯國安帶我去辦的，之後我並無使用」、「（問：
    九十一年時的工作？是否在富盛土木工程行工作？）我做鐵
    工的，沒有該工程行工作」等語，又查甲○○自89年起至91
    年止，均無所得收入；而被告乙○○於89年亦無所得收入，
    於90年、91年分別僅有170,000元及185,000元之所得收入，
    此有財政部臺灣省中局國稅局92年5月20日中區國稅服字第
    0920032908號函1件在卷可參，被告與甲○○顯均無資力足
    以負擔上開車輛之貸款，再者該第七商業銀行帳戶（戶名：
    甲○○、帳號：00 00-00000000- 0號），於91年7月25日以
    100元開戶後，並無任何交易往來紀錄，亦有第七商業銀行
    93年1月19日七營業字第424號函1件附卷可資佐證，足見被
    告乙○○等人所提出之第七商業銀行帳戶（戶名：甲○○、
    帳號：0000-0000000 0-0號）之存摺往來明細係屬偽造無誤
    ，而被告在上開遠東國際商業銀行／裕融企業股份有限公司
    汽車貸款申請書及調查表、貸款暨動產抵押契約書親自簽名
    ，並與王國安共同開立本票、授權書等文件，其空言辯稱因
    伊不認識字故對文件內容均無所知悉云云，顯係卸責之詞，
    不足採信。此外復有上開本票、授權書、遠東國際商業銀行
    ／裕融企業股份有限公司汽車貸款申請書及調查表、貸款暨
    動產抵押契約書、動產擔保交易移轉契約書（遠東商業銀行
    與裕融公司間）、偽造之第七商業銀行帳戶（戶名：甲○○
    、帳號：0000-00000 000-0號）之存摺往來明細等件（以上
    均為影本）在卷可資佐證。本件事證明確，被告上開犯行洵
    堪認定，應依法論科。
二、查銀行與存款戶間之存款往來，乃私經濟行為，其因與客戶
    存款往來所製作之存簿，係供存款人憑以存、取款之證明，
    為屬私文書，而被告乙○○等人為本件犯行時，除提出本票
    、授權書、貸款申請書、附條件買賣合約書、動產擔保交易
    附條件買賣設定登記申請書外，並有提出偽造之第七商業銀
    行帳戶（戶名：甲○○、帳號：0000-00000000-0號）之存
    摺往來明細1件，交付證人孫鳴放而行使之，其此部分之犯
    行，應係犯刑法第216條、第210條之行使偽造私文書罪。是
    核被告乙○○所為，係犯刑法第339條第1項之詐欺取財罪、
    同法第216條、第210條之行使偽造私文書罪及動產擔保交易
    法第38條之遷移動產擔保交易標的物罪。被告所犯上開犯行
    ，與柯國安、甲○○間，有犯意之聯絡及行為之分擔，為共
    同正犯，又被告雖非貸款暨動產抵押之債務人，然因身分或
    其他特定關係成立之罪，其共同實施者，雖無特定關係，仍
    以共犯論，刑法第31條第1項定有明文，是被告及柯國安與
    動產擔保交易之債務人甲○○共同犯有動產擔保交易法第38
    條之遷移標的物罪，仍應以共犯論。又其所犯上開3罪間，
    有方法結果之牽連關係，應從一重論以刑法第216條、第210
    條之行使偽造私文書罪。再檢察官起訴書論罪法條雖未論及
    刑法第216條、第210條行使偽造私文書罪，然已據檢察官於
    起訴書犯罪事實欄記載「並交付甲○○不實之第七商業銀行
    帳戶交易資料一份」明確，顯為已經起訴，而僅係論罪法條
    之漏載，本院應一併審究。另被告前因違反肅清煙毒條例、
    麻醉藥品管理條例案件等案件，經本院分別判處有期徒刑3
    年1月、3月，並定應執行刑為有期徒刑3年2月，於85年10月
    1日假釋付保護管束，於87 年7月23日假釋期滿未經撤銷，
    視為執行完畢，有臺灣高等法院被告全國前案紀錄表及在監
    在押紀錄表附卷足參，其受有期徒刑執行完畢後，五年內再
    犯本件有期徒刑以上之罪，為累犯，應依刑法第47條之規定
    加重其刑。爰審酌被告之素行非佳，有多項前科，及其犯罪
    之動機、目的、手段，犯罪所生之損害，暨犯後之態度等一
    切情狀，量處如主文所示之刑，並諭知如易科罰金之折算標
    準，以示懲儆。
據上論斷，依刑事訴訟法第299條第1項前段，動產擔保交易法第
38條、刑法第11條前段、第28條、第31條第1項、第216條、第
210 條、第339條第1項、第55條，第41條第1項前段、第47條，
罰金罰鍰提高標準條例第1條前段、第2條，判決如主文。
本案經檢察官賴志盛到庭執行職務。
中　　華　　民　　國　　94　　年　　6 　　月　　13　　日
                  刑事第二庭  審判長法  官  石馨文
                                    法  官  王義閔
                                    法  官  郭麗萍
以上正本證明與原本無異。
如不服本判決，應於送達後十日內向本院提出上訴狀（須附繕本
），上訴於臺灣高等法院臺中分院。
告訴人或被害人對於判決如有不服具備理由請求檢察官上訴者，
其上訴期間之計算係以檢察官收受判決正本之日期為準。
中　　華　　民　　國　　94　　年　　6 　　月　　16  　日
                                    書記官  施嘉玫
附錄法條
動產擔保交易法第38條：
動產擔保交易之債務人，意圖不法之利益，將標的物遷移、出賣
、出質、移轉、抵押或為其他處分，致生損害於債權人者，處三
年以下有期徒刑、拘役或科或併科六千元以下之罰金。
刑法第210條：
偽造、變造私文書，足以生損害於公眾或他人者，處五年以下有
期徒刑。
刑法第216條：
行使第二百十條至第二百十五條之文書者，依偽造、變造文書或
登載不實事項或使登載不實事項之規定處斷。
刑法第339條：
意圖為自己或第三人不法之所有，以詐術使人將本人或第三人
  之物交付者，處五年以下有期徒刑、拘役或科或併科一千元以
  下罰金。
以前項方法得財產上不法之利益或使第三人得之者，亦同。
前二項之未遂犯罰之。
